最高法院民事判決　　　　　　九十四年度台上字第一一九五號
　　上　訴　人　佑瑋紙業有限公司
　　　　　　　　　　　　2段3.
　　法定代理人　賴文郎
　　訴訟代理人　黃銘照律師
　　上　訴　人　乙○○
　　　　　　　　　　　　樓之1.
　　　　　　　　甲○○
　　　　　　　　林木明
　　　　　　　　名流美術有限公司
　　上 列一 人
　　法定代理人　林瑞庭
　　共　　　同
　　訴訟代理人　郭林勇律師
上列當事人間因分配表異議之訴事件，兩造對於中華民國九十三
年十一月二十三日台灣高等法院第二審更審判決（九十一年度上
更(一)字第二二九號），各自提起上訴，本院判決如下：
    主  文
原判決廢棄，發回台灣高等法院。
    理  由
本件原審就上訴人佑瑋紙業有限公司（下稱佑瑋公司）所提分配
表異議之訴，請求將台灣台北地方法院（下稱執行法院）八十六
年度執字第一一七○六號強制執行事件，於民國八十六年十月二
十七日之通知所附分配表（下稱系爭分配表）中所載對造上訴人
乙○○、甲○○、林木明（下稱乙○○等三人）之分配金額，依
序為新台幣一百二十六萬三千一百零三元、四十二萬九千零二十
四元、一百五十六萬三千五百元（下稱系爭分配金額），予以剔
除部分，廢棄第一審所為佑瑋公司敗訴之判決，改判如其聲明，
並就佑瑋公司請求將剔除之系爭分配金額歸入其分配金額部分，
維持第一審所為佑瑋公司敗訴之判決，駁回其上訴及追加之訴，
係以：佑瑋公司主張乙○○等三人與上訴人名流美術有限公司（
下稱名流公司）之系爭借款債權，屬虛偽不實，應屬可取。執行
法院在系爭分配表上仍列載該三人之借款債權金額，並受分配系
爭分配金額，即有不當，均應予以剔除。因該分配表所列之債權
人除佑瑋公司及乙○○等三人外，尚有債權人張子偉、劉錦和等
多人，乙○○等三人受分配金額經剔除後，應由執行法院依強制
執行法第三十八條之規定，更正其分配表，以維公平。佑瑋公司
另請求將該剔除之分配金額歸入其分配金額，為無理由，應予駁
回等詞，為其判斷之基礎，固非無見。
惟按當事人之法定代理人誰屬，代理人之代理權有無欠缺，均為
法院應依職權調查之事項。而當事人於訴訟未經合法代理人者，
其判決當然違背法令，民事訴訟法第四百六十九條第四款則定有
明文。本件上訴人名流公司自八十七年八月十八日起，即以林瑞
庭為法定代理人，有該公司變更登記事項卡可稽。是以上訴人佑
瑋公司於八十九年二月十一日在原審追加起訴名流公司為當事人
時，逕以林瑞庭之父林巨嶽為該公司之法定代理人（原審上字卷
二一一頁），即難謂名流公司於本件訴訟已經合法代理。嗣於原
審更審中，名流公司仍以林巨嶽為法定代理人，委任李志雄律師
為訴訟代理人（原審上更(一)字第一宗一一○頁），其訴訟代理權
亦難認無欠缺。原審不察，猶以林巨嶽為名流公司之法定代理人
，並由該法定代理人委任律師為訴訟代理人進行訴訟而為判決，
揆諸上開說明，其判決即屬當然違法令。上訴人乙○○等三人及
名流公司，據此指摘原判決對其不利部分為不當，求予廢棄，非
無理由。上訴人佑瑋公司雖未指摘及此，然原判決既有上述違背
法令之處，自屬無可維持，仍應認其上訴為有理由。
據上論結，本件上訴均有理由。依民事訴訟法第四百七十七條第
一項、第四百七十八條第二項，判決如主文。
中　　華　　民　　國　九十四　年　　六　　月　 三十 　日
                      最高法院民事第五庭
                          審判長法官  蘇　茂　秋
                                法官  朱　建　男
                                法官  蘇　達　志
                                法官  陳　碧　玉
                                法官  王　仁　貴
      本件正本證明與原本無異
                                      書  記  官
中　　華　　民　　國　九十四　年　　七　　月　 十二 　日
                                                Ａ
